【裁判字號】    90,易,1833
【裁判日期】    900913
【裁判案由】    違反能源管理法
【裁判全文】
臺灣高雄地方法院刑事判決                          九十年度易字第一八三三號
    公  訴  人  臺灣高雄地方法院檢察署檢察官
    被      告  甲○○
右列被告因違反能源管理法案件，經檢察官提起公訴（九十年度偵字第七一七八號）
及移送併案審理（九十年度偵字八九六七號），本院判決如左：
    主  文
甲○○隱匿公務員職務上委託第三人掌管之物品，處有期徒刑肆月，如易科罰金，以
佰元折算壹日。
汽油仟貳佰貳拾公升、加油機壹台，均沒收。
    事  實
一、甲○○明知汽油係經中央主管機關指定為能源之產品，非經許可，不得經營銷售
    業務，竟基於銷售汽油營業之犯意，未經許可，自民國九十年二月十五日起，向
    不知情之涂月香承租坐落高雄市○○區○○街三十九號旁空地私設地下加油站，
    以每公升新台幣（下同）十三點五元之價格，向綽號「英俊」之不詳真實姓名年
    籍成年男子販入汽油，並以每公升十五點五元之價格，銷售汽油予不特定之計程
    車司機牟利。嗣於九十年二月十九日晚上七時二十分許，甲○○在上址銷售汽油
    予車牌號碼ＺＨ－八四一號營業小客車司機朱延山時，為警當場查獲，並扣得其
    所有之加油機一台、汽油一萬二千三百公升。經警當場命甲○○保管上開扣押物
    品，甲○○並出具保管收據，表明同意保管上開扣得物品並負責任之意。詎竟利
    用此一受託保管公務員職務上扣押物品之機會，再承上開銷售汽油營業之犯意，
    及基於隱匿該受託保管汽油之犯意，自九十年二月二十二日起，於上址繼續經營
    前開受託保管之汽油銷售業務，而隱匿公務員職務上委託其掌管之汽油。嗣於同
    年四月十二日晚上八時三十分許，甲○○正銷售前開汽油予車牌號碼ＺＨ－五八
    七號營業小客車司機洪聰運時，再度為警當場查獲，並扣得加油機一台，及原先
    交付陳某保管之剩餘汽油三千二百二十公升（均由甲○○保管中）。
二、案經高雄市政府警察局移送台灣高雄地方法院檢察署檢察官偵查起訴。
    理  由
一、右揭未經許可銷售能源產品，及將公務員職務上委託保管之扣押物品汽油繼續銷
    售而予隱匿等犯罪事實，迭據被告甲○○於警、偵訊及本院調查、審理中坦認不
    諱，核與證人朱延山、洪聰運、涂月香於警訊時證述情節相符，復有如事實欄所
    示證物扣案及卷附銷售汽油照片十四張可佐。又被告第一次經警查獲時，受託保
    管汽油共計一萬二千三百公升，而於第二次為警查獲時該保管之汽油僅剩餘三千
    二百二十公升等情，亦有扣押證明筆錄二紙及保管條二紙附卷可稽。而查扣之油
    品經送請中國石油股份有限公司煉製研究所燃料檢測實驗室化驗結果，符合能源
    管理法第一章第二條第一項所稱「石油及其產品」，其本質雖未符合經濟部經８
    ８能字第八八四六二二一九號公告能源產品認定基準之「汽油」規範之第一項規
    格，但加入車中用之於火星著火式內燃機作為燃料時，即符合「汽油」之第三項
    規格，亦有經濟部取締違法經營油品會報執行小組高雄執行分組九十年四月十八
    日高處（九十）高執字第九００四０四０九號函暨所附檢驗報告、中國石油股份
    有限公司煉製研究所產品研究組檢驗報告各一份在卷足稽。綜上，足認被告前開
    自白與事實相符，堪予憑採。被告雖另辯以：警察未告知違反出售保管汽油之效
    力，故伊不知是違法的云云，惟被告明知其販入之汽油係來源不明之油品，且其
    未經中央主管機關許可，本即不得經營銷售汽油之業務，詎於為警查獲後竟不知
    悔悟，仍心存僥倖繼續經營銷售該受託保管汽油之業務，自難對該違法性諉為不
    知，是其前開所辯，顯屬事後避就卸責之詞，難以採信。事證明確，被告上開未
    經許可經營能源產品之銷售業務及妨害公務犯行，均堪認定。
二、按汽油為行政院經濟部公告指定之能源產品，其銷售業務，未經許可不得經營。
    被告未經許可經營汽油銷售業務，且將警方查獲扣押後委託其保管之汽油售予他
    人，與將之隱匿之性質相同，核其所為，係犯能源管理法第二十條之一未經許可
    經營中央主管機關指定之能源產品銷售業務罪、刑法第一百三十八條之隱匿公務
    委託第三人掌管物品罪。被告自九十年二月十五日起至二月十九日為警第一次查
    獲止，及承該繼續經營銷售之犯意，自九十年二月二十二日起至同年四月十二日
    經警第二次查獲止之未經許可經營能源產品銷售業務犯行，係本於同一以銷售能
    源產品為業務之犯意下，反覆所為之行為，為實質上一罪，應僅成立單一未經許
    經營汽油銷售業務罪名，是被告自九十年二月二十二日起至同年四月十二日止之
    銷售犯行，雖未據提起公訴，然因與起訴部分具上開實質上一罪關係，復經併案
    審理在案，應為起訴效力所及，本院自得併予審究，附此敘明。再其所犯上開二
    罪，係一行為觸犯二罪名，為想像競合犯，應依刑法第五十五條之規定，從一重
    之隱匿公務員職務上委託第三人掌管之物品罪論處。又被告隱匿公務職務上委託
    第三人掌管物品之犯行雖未據公訴人起訴，惟此部分與前揭論罪科刑部分有想像
    競合犯之裁判上一罪關係，已為起訴效力所及，本院自得予以審究，亦予敘明。
    審酌被告未經許可即私設加油站，使主管機關對於能源安全管理無法確實掌控，
    任意設置加油站囤積油品並易釀成事故，造成他人安全上之危害，且於第一次為
    警查獲後仍不知悔改，並將扣押交付保管之油品銷售他人，顯見其輕忽法紀與僥
    倖之心，本不宜輕縱，惟念其犯後坦承犯行，態度良好，及本次銷售期間不長，
    所得非鉅等一切情狀，量處如主文所示之刑，並諭知易科罰金之折算標準，以資
    懲儆。另扣案之汽油三千二百二十公升，係被告未經許可銷售之能源產品，應依
    能源管理法第二十條之一後段規定宣告沒收；而扣案之加油機一台，係被告所有
    供犯罪所用之物，業據被告供明在卷，爰依刑法第三十八條第一項第二款之規定
    ，併予宣告沒收。
據上論斷，應依刑事訴訟法第二百九十九條第一項前段，能源管理法第二十條之一，
刑法第十一條前段、第一百三十八條、第五十五條、第三十八條第一項第二款、第四
十一條第一項，罰金罰鍰提高標準條例第二條，判決如主文。
本案經檢察官楊慶瑞到庭執行職務。
中      華      民      國      九十      年      九      月    十三    日
                                  臺灣高雄地方法院刑事第六庭
                                      審判長法  官    趙家光
                                            法  官    李怡諄
                                            法  官    林韋岑
右正本證明與原本無異。
如不服本判決，應於判決送達後十日內，向本院提出上訴狀。
                                            書記官    董明惠
中      華      民      國      九十      年      九      月    十三    日
【附錄本判決論罪科刑法條】
能源管理法第二十條之一：
  未經許可而經營中央主管機關指定之能源產品之輸入、輸出、生產、銷售業務者，
  處一年以下有期徒刑、拘役或科或併科新臺幣三十萬元以下罰金，並得沒收其輸入
  、輸出、生產、銷售之產品。
刑法第一百三十八條：
  毀棄、損壞或隱匿公務員職務上掌管或委託第三人掌管之文書、圖畫、物品，或致
  令不堪用者，處五年以下有期徒刑。


司法院資訊處製作；財團法人民間司法改革基金會備份。
